臺灣橋頭地方法院民事裁定
108年度消債清字第54號
聲請人即債  馬玉瑛  
務人                
0000000000000000

代  理  人  陳建誌律師
上列當事人因消費者債務清理事件聲請清算，本院裁定如下：
    主  文
聲請人馬玉瑛自民國一百零八年十月二十八日下午四時起開始清
算程序。
命司法事務官進行本件清算程序。
    理  由
一、聲請意旨略以：聲請人即債務人馬玉瑛前向金融機構辦理保
    證契約等，致積欠無擔保債務計新臺幣（下同）8,920,659
    元，因無法清償債務，曾向最大債權銀行合作金庫商業銀行
    股份有限公司（下稱合作金庫銀行）申請前置協商，惟合作
    金庫銀行以保證債務非前置協商範圍而未進行協商，因聲請
    人有不能清償債務或有不能清償之虞，復未經法院裁定開始
    更生程序或宣告破產，爰依法聲請准予裁定清算等語。
二、按「債務人不能清償債務或有不能清償之虞者，得依本條例
    所定更生或清算程序，清理其債務。」消費者債務清理條例
    （下稱消債條例）第3條定有明文。衡以消費者與金融機構
    間債之關係之發生，係依契約自由原則及相互間之信賴為基
    礎，此為社會經濟活動得以維繫及發展之重要支柱，債務人
    經濟窘迫，固不應任其自生自滅，債權人一方之利益，仍不
    能因之摒棄不顧。是債務人於協商程序中，自應本於個人實
    際財產及收支狀況，依最大誠信原則，商討解決方案。如終
    究不能成立協商，於聲請更生或清算時，法院審酌上開條文
    所謂「不能清償或有不能清償之虞」，自宜綜衡債務人全部
    收支、信用及財產狀況，評估是否因負擔債務，而不能維持
    最基本之生活條件；所陳報之各項花費，是否確屬必要性之
    支出；如曾有協商方案，其條件是否已無法兼顧個人生活之
    基本需求等情，為其判斷之準據。
三、經查：
  ㈠聲請人前向金融機構辦理保證契約等，致現積欠無擔保債務
    達8,920,659元，因無法清償債務，曾向最大債權銀行合作
    金庫銀行申請前置協商，惟合作金庫銀行以保證債務非前置
    協商受理範圍而未能開始協商等情，有債權人清冊、財團法
    人金融聯合徵信中心前置協商專用債權人清冊、信用報告、
    合作金庫銀行108年7月30日合金總個金字第1083303853號函
    、臺灣高雄地方法院94年度執字第53685號執行命令、合作
    金庫銀行催告書等在卷可稽（見本院卷第5頁、第9至15頁、
    第38至40頁），堪認上情屬實，故按債務人提出協商請求之
    翌日起逾三十日不開始協商，或自開始協商之翌日起逾九十
    日協商不成立，債務人得逕向法院聲請更生或清算，消債條
    例第153條定有明文，本件聲請人已向最大債權銀行合作金
    庫銀行申請前置協商，惟未開始協商，聲請人自得向聲請清
    算程序，併予敘明。
  ㈡聲請人現未有工作收入，由配偶扶養，而其名下尚有國泰人
    壽保險解約金102,627元、富邦人壽保險解約金161,801元，
    106年度、107年度皆未有申報所得，現勞工保險投保於職業
    工會等情，此有財產及收入狀況書明書、勞工保險投保資料
    表、綜合所得稅各類所得資料清單及財產資料歸屬清單、國
    泰人壽保險股份有限公司108年8月16日國壽字第1080080591
    號函、富邦人壽保險股份有限公司陳報狀等件附卷可證（見
    本院卷第6頁、第16至19頁、第44至51頁）。則查無聲請人
    有其他收入來源，佐以聲請人於106、107年度未有所得紀錄
    ，現勞保投保於職業工會，則以聲請人主張未有工作收入，
    由配偶扶養中，應全非虛罔。
  ㈢至聲請人個人日常生活必要費用部分，審酌聲請人負債之現
    況，基於社會經濟活動之互賴及誠信，該日常生活所需費用
    ，自應節制開支，不得有超越一般人最低生活標準之享受，
    否則反失衡平，本院依消債條例第64條之2第1項，參酌108
    年度高雄市最低生活費標準13,099元之1.2倍為15,719元，
    則聲請人每月最低生活費除有特殊情形並有證據證明者外，
    自宜以此為度，始得認係必要支出。聲請人自陳每月個人必
    要生活支出為8,139元，此已低於上開標準15,719元甚多，
    應為可採。
  ㈣綜上所述，以聲請人現無收入，由配偶負擔每月個人必要生
    活費用8,139元，顯無法清償目前扣除保險解約金後之負債
    總額8,656,231元，堪認聲請人確有不能清償債務或有不能
    清償之虞之情事。從而，聲請人主張已不能清償債務，聲請
    本院准予清算，依所舉事證及本院調查結果，即無不合。
四、末按「法院開始清算程序之裁定，應載明其年、月、日、時
    ，並即時發生效力。」、「法院裁定開始更生或清算程序後
    ，得命司法事務官進行更生或清算程序，必要時得選任律師
    、會計師或其他適當之自然人或法人一人為監督人或管理人
    。」，消費者債務清理條例第83條第1 項、第16條第1 項分
    別定有明文。本件聲請人其目前收入及財產狀況，不能履行
    債務，未償之債務亦屬不能清償，有如上述。從而，聲請人
    聲請清算，洵屬有據，應予准許，爰命司法事務官進行本件
    清算程序。
五、依消費者債務清理條例第11條第1 項、第83條第1 項、第16
    條第1 項，裁定如主文。
中　　華　　民　　國　 108　　年　　10　　月　　28　　日
              　　民事庭　法　官　李姝蒓
以上正本係照原本作成。
本裁定已於108年10月28日下午4時公告。
本裁定不得抗告。
中　　華　　民　　國　 108　　年　　10　　月　　28　　日
  　                      書記官　郭南宏